臺灣南投地方法院刑事判決
111年度金訴字第81號
公  訴  人  臺灣南投地方檢察署檢察官 
被      告  陳佳男


上列被告因洗錢防制法案件，經檢察官提起公訴（110年度偵字
第6718號；111年度偵字第1167號），被告於本院準備程序進行
中就被訴事實為有罪之陳述，經本院告知簡式審判程序意旨，並
聽取當事人之意見後，本院合議庭裁定由受命法官獨任依簡式審
判程序，判決如下：
    主  文
乙○○幫助犯洗錢防制法第十四條第一項之一般洗錢罪，處有期徒
刑參月，併科罰金新臺幣壹萬元，罰金如易服勞役，以新臺幣壹
仟元折算壹日。緩刑貳年，並應依附件本院一一一年度司附民移
調字第三四號調解成立筆錄內容履行。
    事實及理由
一、乙○○可預見將金融機構帳戶資料交由他人使用，可能幫助掩飾
    、隱匿他人犯罪所得或幫助他人遂行詐欺取財犯行，仍不違
    背其本意，而基於幫助掩飾、隱匿特定犯罪所得之去向及幫
    助詐欺取財之不確定故意，於民國110年9月間某日，在南投
    縣○○鎮○○路0○00號之7-11便利商店，將其所申辦之第一商業
    銀行帳號000-00000000000號及臺灣中小企業銀行帳號000-0
    0000000000號（下合稱本案帳戶）帳戶之存摺、金融卡及密
    碼，提供給真實姓名年籍不詳之詐騙集團成員使用。嗣詐欺
    集團成員取得本案帳戶之帳戶資料後，意圖為自己不法之所
    有，基於詐欺取財及洗錢之犯意，以附表所示之方式，詐騙
    附表所示之人，致其等陷於錯誤，分別於附表所示時間，分
    別匯款如附表所示之金額至本案帳戶，詐欺集團成員即將款
    項提領，達到掩飾、隱匿詐欺取財犯罪所得去向之目的。
二、證據名稱
  ㈠被告乙○○於本院準備程序及審理時之自白。
  ㈡如附表編號1至2「證據」欄所示之證據。
三、論罪科刑　　
　㈠按提供金融帳戶提款卡及密碼供他人使用，嗣後被害人雖匯
    入款項，然此時之金流仍屬透明易查，在形式上無從合法化
    其所得來源，未造成金流斷點，尚不能達到掩飾或隱匿特定
    犯罪所得之來源、去向及所在之作用，須待款項遭提領後，
    始產生掩飾、隱匿之結果。故而，行為人提供金融帳戶提款
    卡及密碼，若無參與後續之提款行為，即非洗錢防制法第2
    條第2款所指洗錢行為，無從成立一般洗錢罪之直接正犯。
    金融帳戶乃個人理財工具，依我國現狀，申設金融帳戶並無
    任何特殊限制，且可於不同之金融機構申請多數帳戶使用，
    是依一般人之社會通念，若見他人不以自己名義申請帳戶，
    反而收購或借用別人之金融帳戶以供使用，並要求提供提款
    卡及告知密碼，則提供金融帳戶者主觀上如認識該帳戶可能
    作為對方收受、提領特定犯罪所得使用，對方提領後會產生
    遮斷金流以逃避國家追訴、處罰之效果，仍基於幫助之犯意
    ，而提供該帳戶之提款卡及密碼，以利洗錢實行，仍可成立
    一般洗錢罪之幫助犯（最高法院108年度台上字第3101號判
    決意旨參照）。
　㈡被告提供本案帳戶之存摺、提款卡及密碼予詐欺集團成員，
    使詐欺集團成員對如附表所示之被害人施用詐術，並指示其
    等分別匯款至本案帳戶內，以遂行詐欺取財之犯行，且於詐
    欺集團成員自帳戶提領後即達掩飾犯罪所得去向之目的，被
    告所為固未直接實行詐欺取財、掩飾、隱匿犯罪所得之構成
    要件行為，惟其提供本案帳戶之存摺、提款卡及密碼予詐欺
    集團成員使用，係對於他人遂行詐欺取財及洗錢之犯行資以
    助力，應論以詐欺取財罪及一般洗錢罪之幫助犯。是核被告
    所為，係犯刑法第30條第1項前段、第339條第1項之幫助詐
    欺取財罪及刑法第30條第1項前段、洗錢防制法第14條第1項
    之幫助一般洗錢罪。
　㈢被告提供本案帳戶存摺、提款卡及密碼予詐欺集團，使詐欺
    集團之成員得持以詐欺如附表所示之不同被害人，其被害人
    雖有數人，惟被告一行為同時提供本案帳戶存摺、提款卡及
    密碼予詐欺集團成員使用，同時觸犯數個幫助詐欺取財罪與
    幫助一般洗錢罪，為想像競合犯，應依刑法第55條前段之規
    定，從一重論以幫助一般洗錢罪。　
　㈣被告於本院審理時自白本案全部犯行，應依洗錢防制法第16
    條第2項，減輕其刑。又被告以幫助之意思，參與構成要件
    以外之行為，為幫助犯，依刑法第30條第2項之規定，依正
    犯之刑減輕之，並應依刑法第70條規定，遞減輕之。
　㈤本院審酌：被告雖未實際參與詐欺取財犯行，但將本案2個帳
    戶提供他人使用，容任他人以該帳戶作為犯罪之工具，助益
    他人詐欺取財及隱匿犯罪所得去向、所在之作用，造成執法
    機關不易查緝犯罪行為人，所為實屬不該；並考量被告於本
    院審理時終能坦承犯行，業與告訴人丙○○達成調解，有本院
    調解成立筆錄可參(本院卷第169至170頁)；告訴人甲○○經本
    院電話聯繫表示不向被告求償，請本院依法處理等語（本院
    卷第149頁），足見被告其有彌補損害之積極行動，犯後態
    度良好，暨其被告自陳高中肄業，經濟狀況勉持，從事餐飲
    業，與家人同住，已婚，由其與配偶共同扶養有2名未成年
    子女之家庭經濟生活狀況(本院卷第195頁)等一切量刑事項
    ，量處如主文所示之刑，並就併科罰金部分諭知易服勞役之
    折算標準。又洗錢防制法第14條第1項洗錢罪之法定本刑為7
    年以下有期徒刑，非刑法第41條第1項前段規定得易科罰金
    之罪，是被告本件所受刑之宣告，不得為易科罰金之諭知。
　㈥被告前未曾因故意犯罪受有期徒刑以上刑之宣告，有被告臺
    灣高等法院被告前案紀錄表可參，本院審酌被告業已與告訴
    人丙○○調解成立，告訴人甲○○則表示不求償，可認被告已展
    現願盡己之力彌補被害人損害之態度。是本院認經此刑事程
    序後，被告當知所警惕，應無再犯之虞，前開對被告所宣告
    之刑，以暫不執行為適當，爰予宣告緩刑2年，並就調解成
    立應如期給付部分，依刑法第74條第2項第3款規定，諭知被
    告應依附件所載之調解內容履行。倘被告違反上開所定負擔
    ，情節重大者，檢察官得聲請撤銷前開緩刑之宣告。
四、沒收：
　  被告雖將本案帳戶提供他人遂行詐欺及洗錢犯行，惟卷內尚
    乏積極證據證明被告就此獲有報酬，自無從認定被告有何實
    際獲取之犯罪所得，故不予諭知沒收或追徵其價額。又本案
    告訴人等遭詐欺而匯入本案帳戶之贓款，係由取得帳戶資料
    之其他詐欺集團成員所提領，非屬被告所有，亦非被告事實
    上取得、支配之財物。是被告就以本案帳戶所隱匿之財物，
    不具所有權及事實上處分權，無從依洗錢防制法第18條第1
    項規定，就詐欺集團成員利用本案帳戶所隱匿之財物，對被
    告宣告沒收。
五、依刑事訴訟法第273條之1、第299條第1項前段、第310條之2
    、第454條，判決如主文。
六、如不服本件判決，得自收受送達之日起20日內，向本院提起
    上訴狀（須附繕本）。
本案經檢察官張鈞翔提起公訴，檢察官林孟賢到庭執行職務。
中　　華　　民　　國　　111 　年　　12　　月　  20 　 日
                  刑事第三庭  法  官  　顏紫安
以上正本與原本無異。
如不服本判決應於收受送達後20日內向本院提出上訴書狀，並應
敘述具體理由；其未敘述上訴理由者，應於上訴期間屆滿後20日
內向本院補提理由書（均須按他造當事人之人數附繕本）「切勿
逕送上級法院」。
告訴人或被害人如對於本判決不服者，應具備理由請求檢察官上
訴，其上訴期間之計算係以檢察官收受判決正本之日期為準。
                              書記官    劉芳竺
中　　華　　民　　國　　111 　年　　12　　月　　21　　日
附錄本判決論罪科刑法條：
中華民國刑法第30條
幫助他人實行犯罪行為者，為幫助犯。雖他人不知幫助之情者，
亦同。
幫助犯之處罰，得按正犯之刑減輕之。
中華民國刑法第339條
意圖為自己或第三人不法之所有，以詐術使人將本人或第三人之
物交付者，處5年以下有期徒刑、拘役或科或併科50萬元以下罰
金。
以前項方法得財產上不法之利益或使第三人得之者，亦同。
前二項之未遂犯罰之。
洗錢防制法第2條
本法所稱洗錢，指下列行為：
一、意圖掩飾或隱匿特定犯罪所得來源，或使他人逃避刑事追訴
    ，而移轉或變更特定犯罪所得。
二、掩飾或隱匿特定犯罪所得之本質、來源、去向、所在、所有
    權、處分權或其他權益者。
三、收受、持有或使用他人之特定犯罪所得。
洗錢防制法第14條
有第二條各款所列洗錢行為者，處7年以下有期徒刑，併科新臺
幣5百萬元以下罰金。
前項之未遂犯罰之。
前二項情形，不得科以超過其特定犯罪所定最重本刑之刑。　

附表：
編 號 告 訴 人 詐騙手法 匯款時間、匯入帳戶 匯款金額（新臺幣） 證據 1 丙○○ 詐騙集團於110年9月23日16時48分許，以電話與告訴人丙○○聯繫，佯稱因為廠商設定錯誤，導致貨品重覆寄送，需按照指示操作自動櫃員機及網路銀行，方能解除云云，致告訴人丙○○陷於錯誤而依指示於右列時間，匯款右列金額至右列帳戶。 110年9月23日17時53分許、第一商業銀行帳號000-00000000000號帳戶 6萬8050元 1.告訴人丙○○警詢之證述（偵一卷第17頁） 2.丙○○中國信託存摺明細影本、第一商業銀行斗六分行110年10月27日一斗六字第00134號函暨檢附乙○○開戶基本資料及交易明細、臺灣中小企業銀行竹山分行110年10月20日竹山字第1108005981號函暨檢附乙○○開戶基本資料及交易明細（偵一卷第28至35、46至47頁） 3.告訴人丙○○報案資料（偵一卷第36至45頁）    110年9月23日18時26分許、臺灣中小企業銀行帳號000-00000000000號帳戶 5萬9050元  2 甲○○ 詐騙集團於110年9月23日19時許，以電話與告訴人甲○○聯繫，佯稱因為網路商家設定錯誤，導致錯誤扣款，需按照指示操作網路銀行，方能解除云云，致告訴人甲○○陷於錯誤而依指示於右列時間，匯款右列金額至右列帳戶。 110年9月23日19時14分許、臺灣中小企業銀行帳號000-00000000000號帳戶 2萬9989元 1.告訴人甲○○警詢之證述（偵二卷第17至20頁） 2.甲○○中國信託銀行交易明細、臺灣中小企業銀行竹山分行110年10月20日竹山字第1108005981號函暨檢附乙○○開戶基本資料及交易明細（偵一卷第34至35頁；偵二卷第23至24頁） 3.告訴人甲○○報案資料（偵二卷第25至34頁） 

附件：
本院111年度司附民移調字第34號調解成立筆錄內容：
一、相對人願給付聲請人新臺幣（下同）壹拾貳萬柒仟元整。  
    給付方式：共分11期給付，自民國111年12月起，按月於每 
     月10日前給付，第1期至第10期各給付壹萬貳仟元，第11期
      給付柒仟元，至全部清償完畢止，如有一期未履行視為全
      部到期。
二、聲請人同意相對人逕將第一項款項匯入其指定之中國信託  
    銀行，戶名：丙○○、帳號：000-0000000000000000帳戶    
  內。